【裁判字號】    98,勞簡上,29
【裁判日期】    981223
【裁判案由】    給付薪資
【裁判全文】
臺灣臺北地方法院民事判決            98年度勞簡上字第29號
上  訴  人  東京通運有限公司
法定代理人  丙○○
訴訟代理人  乙○○
            戊○○
被上訴人    丁○○
訴訟代理人  甲○○
上列當事人間請求給付薪資事件，上訴人對於中華民國97年10月
17日本院新店簡易庭97年度店勞簡字第14號第一審判決提起上訴
，本院於98年12月2 日言詞辯論終結，判決如下：
    主      文
上訴駁回。
第二審訴訟費用由上訴人負擔。
    事實及理由
一、被上訴人起訴主張伊自民國97年2 月26日起受僱於上訴人，
    約定每月工資為固定底薪新臺幣（下同）12,000元，外加再
    興中學交通車每日3 趟每趟150 元、校外教學每趟300 元，
    及週末、週日包車旅遊客戶所付金額不等之小費暨服務費。
    伊並依照上訴人要求，開具空白本票一紙交上訴人收執作為
    車輛損壞賠償之擔保。兩造雖於同月28日簽訂「車趟承攬契
    約書」，惟此契約目的在規避上訴人為伊投保勞健保之義務
    ，簽約後上訴人並未留底，該契約應屬無效。嗣伊自97 年2
    月29日開始上班至同年4 月10日，上訴人竟拒付此段期間伊
    之底薪計18,000元、再興中學交通車31日每日3 趟之報酬計
    13,950元、97年3 月15、20、27日及同年4 月4 日校外教學
    4 趟報酬計1,200 元，及97年4 月12、13日內湖承天宮至花
    蓮進香之包車服務費計3,300 元，合計36,450元。伊遂於97
    年4 月15日拒絕上班，將車輛交還上訴人並向上訴人請假，
    旋於翌日又以存證信函通知上訴人終止僱傭契約。後經催討
    ，上訴人迄不給付上開勞務報酬，為此起訴求為確認兩造所
    簽車趟承攬契約書無效，及命上訴人返還上開空白本票暨給
    付36,450元之判決等情。
二、上訴人則以兩造間為承攬契約關係，並未約定被上訴人有固
    定底薪，僅約定被上訴人出勤一趟250 元。被上訴人於97年
    3 、4 月份計出勤59、27趟，上訴人僅須付其21,500元。至
    於97年3 月15、20、27日及同年4 月4 日被上訴人並無接送
    校外教學車趟，自無報酬可言。另97年4 月12、13日內湖承
    天宮至花蓮進香之包車服務費計3,300 元，業經客戶直接付
    款予被上訴人，被上訴人亦不得再請求此費用。而被上訴人
    於97年3 月13日、4 月15至17日曠職，應依兩造所簽車趟承
    攬契約約定，給付上訴人違約金110,000 元。又被上訴人遺
    失上訴人之酒測器1 組，應賠償3,500 元；另被上訴人損壞
    所用車輛，應賠償鈑金烤漆費用3,500 元、離合器修理費用
    10,000元；且被上訴人未保持車輛清潔，應給付上訴人僱人
    清洗之費用1,200 元。再者，被上訴人於97年4 月12、13日
    載客至花蓮遲到，耽誤乘客用餐，客戶對上訴人扣款5,000
    元，亦應由被上訴人賠償。以上合計133,200 元，上訴人得
    以之與被上訴人之債權相抵銷，經抵銷後上訴人並未積欠被
    上訴人任何費用，被上訴人提起本訴所為請求均無理由等語
    ，資為抗辯。
三、原審判命上訴人將上開空白本票一紙返還被上訴人，並給付
    被上訴人21,650元，並為准免假執行之諭知，而駁回被上訴
    人其餘之訴。上訴人不服，就其敗訴部分提起上訴，其上訴
    聲明為：(一)原判決不利於上訴人部分廢棄；(二)前項廢棄部分
    ，被上訴人在第一審之訴駁回。被上訴人則答辯聲明：上訴
    駁回。被上訴人就其敗訴部分未提上訴，該部分已告確定。
    又原審命上訴人給付上開金額，據原判決理由所載，係命上
    訴人給付(1)再興中學交通車報酬21,500元、(2)97年4 月12、
    13日內湖承天宮至花蓮進香之服務費3,300 元，再扣除上訴
    人所得主張抵銷之(1)違約金2,500 元、(2)賠償酒測器650 元
    。而上訴人提起上訴，亦僅就原判決命其給付內湖承天宮至
    花蓮進香之服務費3,300 元部分，及駁回其抵銷抗辯部分，
    有所爭執。是本件上訴程序所應審究者，僅在上訴人應否給
    付被上訴人內湖承天宮至花蓮進香之服務費3,300 元，及上
    訴人所為抵銷抗辯部分。
四、經查，上訴人固辯稱被上訴人於97年4 月12、13日接送內湖
    承天宮至花蓮進香之包車服務費計3,300 元，業經客戶直接
    付款予被上訴人云云，惟未舉證以實其說，且為被上訴人所
    否認，上訴人此部分所辯洵無可採，自應給付被上訴人此項
    服務報酬。
五、上訴人另以上詞辯稱其得以對於被上訴人之損害賠償債權，
    與上訴人之債權相抵銷云云，經查：
  (一)依兩造車趟承攬契約書所載：「…四、車主義務：乙方（應
    為甲方即上訴人之誤）需提供車號A5-137之營業有客車予乙
    方（即被上訴人）駕駛，並負擔油資、車輛保養用、停車場
    費用、牌照稅、燃料稅及其他規費，但由於可歸責於乙方之
    作為所生費用概由乙方負擔（包含因駕駛行為所生之罰單、
    車輛毀損之維修費用及其他可歸責於乙方所生之費用）…六
    、違約處罰：(一)乙方應準時承攬再興中學學生交通車接駁事
    務，如有不履行承攬業務之行為，第1 次應賠償甲方1 萬元
    ，第2 次應賠償甲方2 萬元，依此累推加倍計算直至解約為
    止…(三)承攬期間如有因可歸責予乙方之行為，造成車輛之損
    壞或失竊，乙方願照價賠償，並負擔維修或失竊期間之營業
    損失（以每日1 萬元計) 。(四)乙方及丙方（即連帶保證人）
    同意開立空白本票1 紙作為損害賠償之擔保，並委由甲方填
    具金額、發票日、到期日等，逕向法院聲請本票裁定。七、
    其他約定事項：(一)乙方為合格之營業大客車駕駛人，如因個
    人之因素致不能履約，可指定其代理人代理其承攬業務，但
    若因此所生之一切損害概由乙方負擔…」（見原審卷第8-9
    頁、第37-38 頁) 。
  (二)上訴人指稱被上訴人於97年3 月13日、4 月15至17日曠職一
    節，固為被上訴人所否認，並陳稱97年3 月13日是應上訴人
    要求參加公路總局之考照，97年4 月15日至17日被上訴人已
    經請假，均非曠職等語。惟被上訴人上詞所陳，均未舉證以
    實其說，且為上訴人所否認，自無可採。上訴人依前揭車趟
    承攬契約書第六條第(一)項約定，請求被上訴人給付違約金，
    並無不合。惟約定之違約金額過高者，法院得減至相當之數
    額，民法第252 條定有明文。審酌被上訴人駕駛交通車之報
    酬每日僅為750 元（每日3 趟，每趟250 元），上訴人卻請
    求被上訴人按曠職第一日10,000元、第二日20,000元，以後
    依此累積加倍計算之違約金，顯屬過高，應酌減至2,500 元
    為適當。至於上訴人於本院審理中另稱被上訴人曠職期間，
    上訴人為履行提供再興中學交通車義務，另支付學生計程車
    費4,990 元一節，雖提出計程車資收據影本為證，惟為被上
    訴人所否認。而上訴人並未提出佐證可認上開計程車收據確
    屬再興中學學生因無交通車接駁致須搭乘計程車所為之支出
    ，則上訴人此部分所辯，對上訴人違約金之酌減即不生影響
    。
  (三)上訴人辯稱被上訴人應賠償酒測器遺失之損害3,500 元一節
    ，雖提出購買酒測器收據一紙為證，惟被上訴人否認該收據
    與遺失之酒測器相關，上訴人未再提出該收據即屬購買遺失
    酒測器之憑證，則上訴人遽指稱該酒測器重置價格為3,500
    元云云，即無可採。惟被上訴人既自陳其所遺失之酒測器經
    其詢問公會為每組650 元等語，則被上訴人既將上訴人之酒
    測器遺失，即應依前揭車趟承攬契約書約定，賠償上訴人
    650 元。
  (四)上訴人辯稱車輛扳金擦傷修車烤漆3,500 元、離合器使用不
    當磨損壞換材料修理費用9,800 元一節，固據提出德昌汽車
    實業社及宜峰汽車修配廠有限公司名義出具之估價單影本為
    證，惟被上訴人否認損壞上訴人之車輛並爭執上開估價單之
    真正，而上訴人並未證明上開德昌汽車實業社出具之估價單
    確屬真實，所提宜峰汽車修配廠有限公司估價單並經該公司
    負責人馮益芳到庭證稱非其公司所開出。顯見上訴人就此部
    分之主張並未舉證以實其說，所辯自不足採。
  (五)上訴人辯稱被上訴人應賠償車輛髒污僱工清洗費用1,000 元
    一節，業經被上訴人否認車輛髒污之事實，上訴人就此亦未
    舉證以實其說，此部分所辯亦無可取。
  (六)上訴人辯稱被上訴人於97年4 月12、13日載客至花蓮遲到，
    耽誤乘客用餐，客戶對上訴人扣款5,000 元，應由被上訴人
    賠償一節，為被上訴人所否認，上訴人未能舉證以實其說，
    此部分所辯同無可取。
  (七)是以上訴人前揭抵銷抗辯，於被上訴人未履行接駁義務應給
    付違約金2,500 元、遺失酒測器應賠償650 元，共計3,150
    元(2500+650=3150) 部分，尚有理由，逾此部分，則屬無據
    。
六、綜上所述，上訴人原應給付被上訴人再興中學交通車接駁報
    酬21,500元、97年4 月12至13日內湖承天宮至花蓮進香之服
    務費3,300 元，合計24,800元，經以前揭對被上訴人所得主
    張之違約金債權2,500 元及酒測器損害賠償債權650 元抵銷
    後，上訴人尚應給付被上訴人21,650元（24,800－2,500 －
    650 ＝21,650）。又上訴人既尚需給付被上訴人款項，被上
    訴人即無積欠上訴人任何債務，又上訴人並不否認兩造間之
    車趟承攬契約業已終止，則上訴人執有被上訴人簽發之系爭
    空白本票已失占有原因，自應返還被上訴人。
七、從而，被上訴人
    請求上訴人給付21,650元，並返還系空白本票一紙部分，為
    有理由，應予准許，逾此範圍之請求，為無理由，應予駁回
    。上開被上訴人勝訴部分，係民事訴訟法第427 條訴訟適用
    簡易程序所為上訴人敗訴之判決，依同法第389 條第1 項第
    3 款規定，應依職權宣告假執行。是原審判決上訴人應如數
    給付，並為准免假執行之宣告，而駁回被上訴人其餘之訴，
    並無違誤。上訴意旨指摘原判決不當，求予廢棄改判，為無
    理由，應駁回其上訴。
八、據上論結，本件上訴為無理由，依民事訴訟法第436 條之1
    第3 項、第449 條第1 項、第78條，判決如主文。
中    華    民    國    98    年    12    月    23    日
                  勞工法庭    審判長法  官  丁蓓蓓
                                    法  官  陳怡雯
                                    法  官  黃明發
以上正本係照原本作成
本判決不得上訴
中    華    民    國    98    年    12    月    23    日
                                    書記官  陳怡如

司法院資訊處製作；財團法人民間司法改革基金會備份。
